【裁判字號】    98,上訴,4319
【裁判日期】    981217
【裁判案由】    違反槍砲彈藥刀械管制條例
【裁判全文】
臺灣高等法院刑事判決                98年度上訴字第4319號
上  訴  人
即  被  告  甲○○
                      巷534.
指定辯護人  李克強律師
上列上訴人因違反槍砲彈藥刀械管制條例案件，不服臺灣桃園地
方法院98年度訴字第53號，中華民國98年8 月12日第一審判決（
起訴案號：臺灣桃園地方法院檢察署97年度偵字第21216 號），
提起上訴，本院判決如下：
    主  文
上訴駁回。
    事  實
一、甲○○曾有多次施用毒品前科紀錄，其明知具有殺傷力或破
    壞性之各類槍砲、彈藥，非經中央主管機關許可，不得持有
    ，竟仍於民國九十七年初某日，在不詳地點，向不詳姓名年
    籍之成年人，以新臺幣（下同）三萬元之代價購入具有擊發
    功能且具殺傷力之仿ＷＡＬＴＨＥＲ廠ＰＰＫ／Ｓ型半自動
    手槍製造槍枝、經換裝土造金屬槍管及土造金屬槍機而成之
    改造手槍一枝（含彈匣一個，槍枝管制編號0000000
    000號）及具有殺傷力、由金屬彈殼組合直徑八±零點五
    毫米金屬彈頭而成之非制式子彈一顆（經送鑑後，業經試射
    ，僅餘彈殼，已不具殺傷力）、不具殺傷力子彈三顆等物，
    即基於持有可發射子彈具有殺傷力改造手槍及子彈之犯意，
    自斯時起未經許可而持有上開具殺傷力之改造手槍一枝及子
    彈一顆，旋將所購入之上開槍枝、子彈全數帶回其址設桃園
    縣平鎮市○○路二○六號十五樓之五租賃居所內，並將上開
    槍、彈放置在黑色手提包內，再藏妥於上開租賃處所大門牆
    上所設置對講機位置後方空間內。嗣於九十七年三月二十日
    凌晨零時許，甲○○在其上開租屋處所手持上開改造手槍與
    其女友在電話中發生口角爭執，因一時不慎，誤擊發該枝改
    造手槍，致自己受有左側血胸之傷害，旋電話聯絡友人倪昌
    桐前來處理，倪昌桐即偕同康朝順（其所涉違反槍砲彈藥刀
    械管制條例案件，經原審以九十八年度訴字第八三號判決判
    處有期徒刑三年六月，併科罰金四萬元，上訴後現由本院審
    理中）前往甲○○上開租屋處，依甲○○指示將上開槍、彈
    放回黑色手提包內，再放置原藏放之對講機後方空間，倪昌
    桐、康朝順二人即攙扶甲○○下樓，將甲○○交由甲○○另
    行通知前來不知姓名年籍綽號大雄之友人送往平鎮市壢新醫
    院就診，因槍傷緣故再轉往財團法人長庚紀念醫院林口分院
    急診，康朝順見甲○○因槍傷赴醫院就醫，而認有機可乘，
    遂於同日上午七時許，基於意圖為自己不法所有之犯意及持
    有可發射子彈具有殺傷力之改造手槍及子彈之犯意，前往甲
    ○○上開租屋處，打開該處未鎖之大門入內，竊取甲○○所
    持有、藏放對講機後方空間以黑色手提包包裝之上開槍枝一
    枝、子彈四顆（其中僅有一顆經送鑑認具有殺傷力，其餘子
    彈三顆，不能證明具有殺傷力）得手，旋帶往其位於桃園縣
    平鎮市○○街一八二巷二弄一號之住處而持有之，其後改放
    置於桃園縣八德市○○路一四五四號旁變電箱後方。嗣於九
    十七年四月四日晚間十時許，經甲○○帶同警方查獲康朝順
    ，康朝順始帶同警方前往桃園縣八德市○○路一四五四號旁
    變電箱後取出以黑色手提包包裝之上開具殺傷力槍枝一枝、
    子彈一顆（經送鑑業經試射，僅餘彈殼），及起出不具殺傷
    力子彈三顆，為警循線查悉上情。
二、案經桃園縣政府警察局平鎮分局報請臺灣桃園地方法院檢察
    署檢察官偵查起訴。
    理    由
壹、關於被告偵查中自白任意性之認定
    按被告之自白，非出於強暴、脅迫、利誘、詐欺、疲勞訊問
    、違法羈押或其他不正之方法，且與事實相符者，得為證據
    ，刑事訴訟法第一百五十六條第一項定有明文。查本件被告
    於九十七年六月十六日檢察官訊問時所製作之筆錄係採一問
    一答之方式出於自己自由意志所為之陳述，且其所供承之內
    容核與證人康朝順、倪昌桐、蘇宏泰所證述：被告係自己持
    槍誤擊傷自己、被告致電證人倪昌桐前來住處、被告之後就
    醫情形及扣案槍彈藏放被告租賃處所位置等節俱屬相符（此
    部分詳如後述），顯見其於偵查中所述係出於自己意志下陳
    述與事實相符之自白。況被告若確因承辦檢察官對之有利誘
    情事始捏造自己有本件犯行存在，則其於審查中心於九十七
    年十二月十九日第一次行準備程序之際，理應將其於偵查時
    所受利誘及捏造之情事告知法院，何以遲至九十八年四月二
    十七日再次行準備程序時始爭執其自白之任意性，亦與常情
    不符，顯見被告於偵查中所為之自白並無非任意性之情形存
    在，是被告所辯其自白係受逼迫云云；其原審選任辯護人及
    本院指定辯護人所謂其偵查中自白係出於誘導等不正方法之
    非任意性云云，均係事後卸責之詞。此外，本院亦查無明顯
    事證足認被告於警詢及偵查中有上述非任意性自白之狀況，
    揆諸前開規定，應認被告於偵查中之自白係出於其自由之意
    志，自得作為本案判決之證據。
貳、證據能力
一、按被告以外之人，於審判外之言詞或書面陳述，除法律有規
    定者外，不得作為證據，刑事訴訟法第一百五十九條第一項
    定有明文。查被告以外之人（包括證人、鑑定人、告訴人、
    被害人及共同被告等）於審判外之言詞或書面陳述，即所謂
    傳聞證據。由於傳聞證據有悖法院直接審理及言詞審理之精
    神，妨礙當事人之反對詰問權，影響程式正義之實現，除法
    律有規定（例如同法第一百五十九條第二項、同法第一百五
    十九條之一至之五、同法第二百零六條等）外，原則不具證
    據能力。查證人康朝順於警詢之陳述，均屬於被告以外之人
    於審判外之言詞陳述，而被告之指定辯護人（嗣改為選任辯
    護人）於原審行準備程序時，即表示證人康朝順於警詢所述
    無證據能力，本院既查無上開例外得以之作為證據之各種情
    形，因此認定證人康朝順於警詢所為之陳述，均無證據能力
    。
二、次按檢察官職司追訴犯罪，就審判程式之訴訟構造言，檢察
    官係屬與被告對立之當事人一方，偵查中對被告以外之人所
    為之偵查筆錄，或被告以外之人向檢察官所提之書面陳述，
    性質上均屬傳聞證據。在理論上，如未予被告反對詰問、適
    當辯解之機會，一律准其為證據，似有違當事人進行主義之
    精神，對被告之防禦權亦有所妨礙；然而現階段刑事訴訟法
    規定檢察官代表國家偵查犯罪、實施公訴，必須對於被告之
    犯罪事實負舉證之責，依法其有訊問被告、證人及鑑定人之
    權，證人、鑑定人且須具結，而實務運作時，偵查中檢察官
    向被告以外之人所取得之陳述，原則上均能遵守法律規定，
    不致違法取供，其可信性極高，為兼顧理論與實務，乃於修
    正刑事訴訟法時，增列第一百五十九條之一第二項，明定被
    告以外之人（含被害人、證人等）於偵查中向檢察官所為陳
    述，除顯有不可信之情況外，得為證據（最高法院九十五年
    度臺上字第一○四四號判決參照）；且按刑事訴訟法第一百
    五十九條之一第二項，明定被告以外之人於偵查中向檢察官
    所為陳述，除顯有不可信之情況外，得為證據。所謂「不可
    信之情況」，由法院審酌被告以外之人於陳述時之外在環境
    及情況而為判斷。而被告以外之人於偵查時，是否與被告對
    質，與其陳述時之外在環境並無必然之關聯，自不得以偵查
    中未經被告詰問，逕認該陳述無證據能力。至該等陳述與事
    實是否相符，要屬證據證明力之問題，與證據能力之有無，
    不容混淆（最高法院九十四年度臺上字第七一三二號判決、
    九十五年度臺上字第一五八五號判決參照）；另證人於檢察
    官偵查中所為之陳述，審酌該陳述作成之客觀條件及環境，
    認其心理狀態健全，並無受到脅迫、利誘或詐欺，自非顯有
    不可信之情形，依刑事訴訟法第一百五十九條之一第二項之
    規定，亦得為證據（最高法院九十五年度台上字第九三四號
    判決參照）。查證人康朝順於九十七年四月五日在檢察官偵
    查中證述親身經歷情節，且供後具結，所述亦非屬傳聞證據
    ，而證人蘇宏泰於九十七年八月四日由檢察官偵訊時，亦係
    具結陳述其於九十七年三月十九日起至隔日凌晨三時許親眼
    目睹及耳聞之情節，渠等二人均無受到脅迫、利誘或詐欺之
    情形，並無顯不可信之情況存在，是上開證人二人於偵查中
    所為之陳述，自有證據能力。雖被告之選任辯護人以證人康
    朝順、蘇宏泰所為之陳述均屬審判外之陳述一節，認上開證
    人於偵查中所述並無證據能力云云，然依刑事訴訟法第一百
    五十九條之一第二項所定「被告以外之人於偵查中向檢察官
    所為之陳述，除『顯有不可信之情況』外，得為證據」，又
    揆之前開最高法院判決意旨，所謂「不可信之情況」，由法
    院審酌被告以外之人於陳述時之外在環境及情況而為判斷，
    是被告選任辯護人未能舉出證人康朝順、蘇宏泰二人於偵查
    中所為證述有何顯不可信之情況，僅徒以上開證人康朝順、
    蘇宏泰於偵查中之陳述為審判外之陳述一詞，據以否認渠等
    二人前開證詞之證據能力，實難採信。
三、本案所引用之其餘供述及非供述證據，已經法院依法踐行調
    查證據程序，檢察官、被告之指定辯護人均不爭執各該證據
    之證據能力，且亦查無依法應排除其證據能力之情形，是後
    述所引用證據之證據能力均無疑義。
、實體部分
一、本件上訴人即被告經本院合法傳喚，雖無正當之理由而不到
    庭，惟據其前於原審審理時之陳述，矢口否認其有何違反槍
    砲彈藥刀械管制條例犯行，並辯稱：康朝順交予警方之扣案
    槍、彈均屬康朝順所有，與其無涉，且其所受槍傷係由康朝
    順持槍所造成云云，經查：
  (一)上開事實，業據被告於偵查中自承：康朝順所持有槍枝及子
    彈係伊所有，係伊中槍前三、四個月前，透過朋友以三萬元
    代價向不知名者購買，伊是自己因為與女朋友吵架，才不慎
    打傷自己，伊受槍傷後有致電與綽號太子的倪昌桐聯絡，倪
    昌桐、康朝順後來有到伊住處看伊，伊另外打電話給綽號大
    雄的警員，由其協助伊就醫，就醫前，有將槍彈收妥於伊住
    處對講機後面的洞裡面，但伊住院一星期出院後，發覺槍枝
    不見，是倪昌桐跟伊說槍被康朝順拿走，伊有跟康朝順說把
    東西還給伊，伊就不追究，但是因為康朝順不肯把東西交出
    來，伊才跟警察去抓康朝順等語（見九十七年度偵字第八六
    四六號偵查卷第一○六、一○七頁），核與證人康朝順於檢
    察官偵訊證述：九十七年三月十九日晚間十時三十分許與倪
    昌桐會合後即前往平鎮市王佳玲住處，嗣後倪昌桐接獲被告
    來電，伊有聽到倪昌桐與被告說「阿，你不舒服」，且倪昌
    桐與被告電話中有提到「膛炸」，後來伊就與倪昌桐一起前
    往被告位於平鎮市○○路二○六號十五樓之五租屋處，看到
    被告把衣服掀開，才知道被告受有槍傷，伊與倪昌桐幫被告
    止血後，伊與倪昌桐有問被告為何會這樣，被告稱其與女友
    電話中吵架，其女友稱要吃安眠藥自殺，被告說那他開槍一
    起死，伊與倪昌桐本來要幫被告挖傷口，但是傷口太深挖不
    到，後來被告打電話給他認識的警察，就有一位穿便服開民
    車的人來，伊離開前，知道被告是將槍彈藏在其租屋處對講
    機後面的洞裡，且槍有裝在手提包內，當天清晨四、五時許
    ，伊打電話給被告說要去被告那邊拿自己的東西，但是被告
    沒有接電話，伊於同日清晨七時許，伊自己一個人前往被告
    上開租屋處，見被告租屋處大門沒有鎖好，伊拿走一個盒子
    ，也拿走裝槍彈的手提包，隔日警察有去，但是因為沒有找
    到東西，被告本來是懷疑倪昌桐拿走槍彈，後來被告與倪昌
    桐通過電話後，就知道是伊所拿，被告有放話要伊小心一點
    ，伊聽了很害怕，所以才把槍拿去丟掉等語相符（見上開偵
    查卷第四四、四五頁、98年訴字第53號原審卷第二三○頁正
    面、反面、第二三一頁反面），並經證人倪昌桐於原審審理
    時結證稱：九十七年三月十九日晚上十點半起至隔日凌晨三
    、四時許，伊均與康朝順在一起，伊因為在王佳玲住處接到
    被告電話，被告說他受傷，於九十七年三月二十日凌晨與康
    朝順一起到被告租屋處，伊有看到被告受槍傷，伊有問被告
    為何受傷，被告說槍擺在桌上，被告與其女友在講電話，槍
    碰一聲就打到他了，後來伊或康朝順有依被告指示將槍枝放
    在對講機後面，伊與康朝順送被告下樓給被告的警察朋友後
    ，康朝順有問伊要不要一起到被告住處拿東西，伊當時立即
    拒絕，後來被告出院後有說他家遭小偷，被告以為竊賊是伊
    ，有問伊有無看到他的槍，但伊有說並不是伊，後來伊也有
    詢問康朝順被告住處失竊及槍枝之事，但康朝順否認係其行
    竊等情明確（見同上訴字卷第二三四頁正面、反面、第二三
    五頁正面、反面），又與證人蘇宏泰迭於檢察官偵訊及原審
    審理時證稱：九十七年三月二十日零時許，伊前往被告租給
    綽號美美之王佳玲位於平鎮市○○路附近某大樓住處，該處
    有伊、伊女友楊淑婷、康朝順、倪昌桐、倪昌桐女友小萍及
    美美等人，後來於同日凌晨一時至三時許期間，倪昌桐有接
    獲被告來電，說被告那裡有出事情，伊聽到被告說其中槍，
    要倪昌桐快點去救他，倪昌桐即與康朝順外出，他們出去一
    小時後即回來，倪昌桐說被告與女友吵架，開槍打傷自己，
    倪昌桐與康朝順去被告家等被告的警察朋友載被告去醫院，
    大約同日凌晨五、六時許，康朝順有向伊說被告中槍人在醫
    院，被告住處有保險箱，門沒有關好，其住處有槍、電腦、
    投影機等物，但伊拒絕康朝順的提議，是快天亮時，康朝順
    自己一個人去被告住處行竊等情吻合（見上開偵查卷第一二
    九、一三○頁、同上訴字卷第二一一頁正面、反面、第二一
    二頁正面），且由證人康朝順帶同警方前往桃園縣八德市○
    ○路路一四五四號旁變電箱後取出之扣案槍彈，經送內政部
    警政署刑事警察局以性能檢驗法、試射法、比對顯微鏡比對
    法鑑定結果認：送鑑手槍壹枝（槍枝管制編號000000
    0000號），認係改造手槍，由仿ＷＡＬＴＨＥＲ廠ＰＰ
    Ｋ／Ｓ型半自動手槍製造之槍枝，換裝土造金屬槍管而成，
    擊發功能正常，可供擊發適用子彈使用，認具殺傷力，而送
    鑑子彈壹顆，係非制式子彈，由金屬彈殼組合直徑八±零點
    五毫米金屬彈頭而成，經試射可擊發，認具殺傷力等情，有
    該局先後於九十七年五月七日以刑鑑字第○九七○○五四四
    八六號之槍彈鑑定書一紙及該局於九十七年十一月十一日以
    刑鑑字第○九七○一六四八○八號所出具之鑑定函文一份在
    卷可按，綜觀上開事證，可知證人康朝順於九十七年四月四
    日為警查獲扣案之改造手槍一枝及子彈一顆，經送鑑後認均
    具有殺傷力，且係證人康朝順利用其於九十七年三月二十日
    凌晨與證人倪昌桐前往被告住處處理被告誤以槍枝擊傷自己
    一事，因知悉被告已送醫就診，即利用被告不在家之機會，
    於同日清晨七時許，自行前往被告住處竊取大門牆上對講機
    後方內被告所藏放黑色手提包內之槍彈無疑，是被告於偵查
    中自白其自九十七年初某日以三萬元代價購入前開具有殺傷
    力之改造手槍一枝及子彈一顆，即自斯時起持有之，並迄至
    遭證人康朝順利用其就醫之際始遭竊等情，均與事實相符，
    足認被告持有改造手槍一枝及子彈一顆之犯行至為明確。
  (二)被告雖以前詞置辯，且證人康朝順於原審審理時改稱：其雖
    有前往被告住處行竊，然為與其一同前往行竊之綽號阿明之
    人竊取被告放置於其住處對講機後方之槍彈，並非由其所竊
    得云云，惟被告既於偵查中坦承犯行，迄至原審審理時翻異
    前詞，已難遽信，而證人康朝順亦因己另涉違反槍砲彈藥刀
    械管制條例案件，現上訴於本院審理中，為維護自己而改異
    其原先證述內容，乃人之常情，亦難逕以輕信。況觀諸前開
    證人倪昌桐、蘇宏泰及康朝順原先之證述內容，足見被告確
    實於九十七年三月二十日凌晨因自己開槍誤傷自己，致受有
    左側血胸之傷害，始致電證人倪昌桐前往其住處協助，並有
    指示證人倪昌桐及一同前來之證人康朝順藏放槍枝、子彈於
    其住處對講機後方空間中，且被告住處於其就醫之際有遭證
    人康朝順行竊之事實無訛，應可認定證人康朝順帶同警方取
    出之扣案具有殺傷力之改造手槍一枝及子彈一顆，即係證人
    康朝順自被告住處竊取得手之贓物無誤，是被告前開所辯該
    槍枝非其所有，其所受傷勢係由證人康朝順以槍枝擊發造成
    等節，應係為規避自己持有自己所有之扣案改造手槍造成自
    己受傷之事實，而所為掩飾自己犯罪之杜撰情節之詞，自不
    足以資為對被告有利之認定。
  (三)綜上，被告前開所辯，顯係規避犯罪所為卸責之詞，難以採
    信。是本件事證明確，被告犯行應可認定。
二、核被告甲○○所為，係犯槍砲彈藥刀械管制條例第八條第四
    項之未經許可持有可發射子彈具有殺傷力之改造手槍罪及同
    條例第十二條第四項之未經許可持有子彈罪。被告以一持有
    行為，持有上開具有殺傷力之改造手槍一枝及非制式子彈一
    顆，同時觸犯前開二罪，為想像競合犯，應從一重之未經許
    可持有可發射子彈具有殺傷力之改造手槍罪處斷。又被告係
    因持有之槍彈為康朝順所竊取，始報警前往取締康朝順，並
    非對於未發覺之罪自首而受裁判，其不符自首要件，尚難依
    自首規定而邀寬典。
三、原審以被告犯罪事證明確，適用槍砲彈藥刀械管制條例第八
    條第四項、第十二條第四項，刑法第十一條前段、第五十五
    條前段、第四十二條第三項前段等規定，並審酌被告平日素
    行，有卷附本院被告前案紀錄表可查，其未經許可，竟任意
    持有購買取得之具有殺傷力之改造手槍一枝及非制式子彈一
    顆，對他人生命、身體、安全造成威脅，並對社會治安足以
    造成重大影響，惡性非輕，惟考量其持有改造手槍、子彈後
    ，尚未持之為犯罪工具，及其犯罪後否認犯行，態度難認良
    好等一切情狀，量處有期徒刑3 年8 月，併科罰金新臺幣5
    萬元，併就罰金部分諭知如易服勞役之折算標準。復說明下
    列理由欄四應沒收之物，經核其認事用法，俱無不當，量刑
    亦屬妥適，被告上訴意旨略以：其自白出於不正方法之誘導
    ，槍彈非其所有，其為自首應減輕其刑云云，均為無理由，
    應予駁回。
四、扣案前開改造手槍一枝，經送鑑認具有殺傷力，已如前述，
    是該枝改造手槍即為違禁物，應依刑法第三十八條第一項第
    一款之規定宣告沒收。又扣案之由金屬彈殼組合直徑八±零
    點五毫米金屬彈頭而成之非制式子彈一顆業經鑑驗機關試射
    後，僅剩彈殼，已失子彈之結構及性能，不具殺傷力，非屬
    違禁物，自無庸另為沒收之諭知。至扣案其餘子彈三顆，經
    送內政部警政署刑事警察局試射結果，均認不具殺傷力，有
    該局於九十七年五月七日以刑鑑字第○九七○○五四四八六
    號之槍彈鑑定書一紙及該局於九十七年十一月十一日以刑鑑
    字第○九七○一六四八○八號所出具之鑑定函文一份在卷可
    按，是上開子彈三顆，均非屬違禁物，且又非屬供本案犯罪
    所用或所得之物，亦無從諭知沒收。另扣案之黑色手提包一
    只，雖係被告用以包裹、藏放所持有之改造槍枝一枝、子彈
    一顆，然被告否認為其所有，依卷內證據亦無從認定即為被
    告所有之物，而該黑色手提包又非屬違禁物，自與刑法第三
    十八條第一項各款沒收要件不合，亦不予宣告沒收。
五、被告經本院合法傳喚，無正當理由而不到庭，爰不待其陳述
    ，逕行判決。
據上論斷，應依刑事訴訟法第368條、第371條，判決如主文。
本案經檢察官王金聰到庭執行職務。
中    華    民    國    98    年    12    月    17    日
                  刑事第十庭審判長法  官  楊炳禎
                                  法  官  李春地
                                  法  官  陳春秋
以上正本證明與原本無異。
如不服本判決，應於收受送達後10日內向本院提出上訴書狀，其
未敘述上訴之理由者並得於提起上訴後10日內向本院補提理由書
（均須按他造當事人之人數附繕本）「切勿逕送上級法院」。
                                  書記官  李家敏
中    華    民    國    98    年    12    月    18    日
附錄：本案論罪科刑法條全文
槍砲彈藥刀械管制條例第八條
未經許可，製造、販賣或運輸鋼筆槍、瓦斯槍、麻醉槍、獵槍、
空氣槍或第四條第一項第一款所定其他可發射金屬或子彈具有殺
傷力之各式槍砲者，處無期徒刑或五年以上有期徒刑，併科新臺
幣一千萬元以下罰金。
未經許可，轉讓、出租或出借前項所列槍枝者，處五年以上有期
徒刑，併科新臺幣一千萬元以下罰金。
意圖供自己或他人犯罪之用，而犯前二項之罪者，處無期徒刑或
七年以上有期徒刑，併科新臺幣一千萬元以下罰金。
未經許可，持有、寄藏或意圖販賣而陳列第一項所列槍枝者，處
三年以上十年以下有期徒刑，併科新臺幣七百萬元以下罰金。
第一項至第三項之未遂犯罰之。
槍砲彈藥刀械管制條例第十二條
未經許可，製造、販賣或運輸子彈者，處一年以上七年以下有期
徒刑，併科新臺幣五百萬元以下罰金。
未經許可，轉讓、出租或出借子彈者，處六月以上五年以下有期
徒刑，併科新臺幣三百萬元以下罰金。
意圖供自己或他人犯罪之用，而犯前二項之罪者，處三年以上十
年以下有期徒刑，併科新臺幣七百萬元以下罰金。
未經許可，持有、寄藏或意圖販賣而陳列子彈者，處五年以下有
期徒刑，併科新臺幣三百萬元以下罰金。
第一項至第三項之未遂犯罰之。


司法院資訊處製作；財團法人民間司法改革基金會備份。
